臺灣高雄地方法院刑事判決　　　　　　　100年度易字第634號
公　訴　人　臺灣高雄地方法院檢察署檢察官
被　　　告　杜方立
上列被告因傷害等案件，經檢察官提起公訴（99年度偵字第3618
5 號），本院判決如下：
    主  文
杜方立犯強制罪，處拘役伍拾日，如易科罰金，以新臺幣壹仟元
折算壹日；又犯傷害罪，處有期徒刑伍月，如易科罰金，以新臺
幣壹仟元折算壹日。
    事  實
一、杜方立與曾益慧原係男女朋友關係，因杜方立於民國99年9
    月8 日晚間邀曾益慧與其朋友聚餐，曾益慧應允後即先騎乘
    車牌號碼ZJX-913 機車至杜方立之住處即高雄市○○區○○
    路300 巷15號前停放，再由杜方立騎乘其所有之機車一同外
    出。翌日（即99年9 月9 日）凌晨1 時至2 時間某時許，2
    人與朋友聚餐完畢返回杜方立前揭之住處前，曾益慧考量時
    間已晚，欲騎乘原先停放於住處外之上開機車返回位在高雄
    市○○○路之住處，當其將機車鑰匙插入機車電門，並將皮
    包隨身物品放入機車置物箱，準備啟動時，杜方立因不想讓
    曾益慧離開，竟基於強制之犯意，未經曾益慧同意即強行將
    機車鑰匙取走，並逕自進入其住處，以此強暴之方式妨害曾
    益慧行使其自由行動之權利。曾益慧為取回機車鑰匙，迫於
    無奈而跟隨杜方立進入屋內，2 人進入後隨即爆發衝突而發
    生拉扯，杜方立另基於傷害人身體之犯意，先徒手再持曾益
    慧脫下之安全帽朝其頭部及臉部毆打，致曾益慧受有頭部外
    傷併頭皮血腫、臉部多處挫傷、上下唇挫傷及擦傷、右眼眼
    眶骨骨折、右眼角膜擦傷及鼻骨骨折等傷害。曾益慧因遭毆
    打致暈眩而倒臥在地並佯裝昏迷，杜方立見狀即進入浴室沐
    浴，曾益慧因行動電話置放於機車之置物箱內，無法撥打求
    救，遂趁杜方立沐浴之際，持其行動電話撥打電話報警處理
    ，經警接獲通報到場將曾益慧送醫急救後，始悉上情。
二、案經曾益慧訴由高雄市政府警察局新興分局報告臺灣高雄地
    方法院檢察署檢察官偵查起訴。
    理  由
一、按被告以外之人於審判外之陳述，雖不符刑事訴訟法第159
    條之1 至第159 條之4 之規定，而經當事人於審判程序同意
    作為證據，法院審酌該言詞陳述或書面陳述作成時之情況，
    認為適當者，亦得為證據，刑事訴訟法第159 條之5 第1 項
    定有明文。查本案檢察官、被告杜方立於本院審判程序時，
    就本判決所引用其他審判外之言詞或書面陳述，均明示同意
    有證據能力，本院審酌該具有傳聞證據性質之證據，其取得
    過程並無瑕疵，與待證事實具有關聯性，證明力非明顯過低
    ，以之作為證據係屬適當，認俱得為證據。
二、訊據被告固坦承有傷害告訴人曾益慧，並使其受有前揭之傷
    勢，惟矢口否認有強制罪之犯行，辯稱：因告訴人與伊在外
    用餐時有喝酒時，伊要告訴人休息一下再走，否則會遇到臨
    檢，伊沒有取走她的機車鑰匙，亦沒有將門鎖上，並無妨害
    告訴人離去之犯行云云。
三、經查：
（一）被告所犯傷害罪部分：
      訊據被告就上揭時間、地點，毆打告訴人，並致其受有受
      有頭部外傷併頭皮血腫、臉部多處挫傷、上下唇挫傷及擦
      傷、右眼眼眶骨骨折、右眼角膜擦傷及鼻骨骨折等傷害部
      分之事實，坦承不諱，核與證人即告訴人曾益慧所述之情
      節相符，並有高雄醫學大學附設中和紀念醫院診斷證明書
      1 份、急診部外傷病歷、急診照會單、急診處理紀錄單及
      救護紀錄表等影本各1 份（警卷第4 頁、第22頁至第29頁
      ）在卷足參。是被告之任意性自白核與事實相符，應予信
      實，從而，被告此部分傷害罪之犯行，事證明確，堪予認
      定，應依法論科。
（二）被告所犯強制罪部分：
    1.證人曾益慧於偵訊時具結證稱：當天下午被告打電話約我
      吃飯，回來時我想說時間這麼晚，我打算回去，安全帽已
      經戴好，東西也放在機車置物箱裡面，鑰匙也插在機車電
      門，被告不讓我回去，就把我的「機車鑰匙拔掉」拿走，
      我為了拿回來我的鑰匙，就跟他進他家，安全帽也沒脫，
      但是我力氣比不過他，我搶不回我的鑰匙，他叫我把安全
      帽脫下，我不從，他也不讓我回去，當時他已經開始打我
      ，而且他一直要把我安全帽拉掉，之後我被他拉得很不舒
      服，我就把安全帽的拉環解開，他就拿安全帽往我的頭和
      臉猛砸，我叫他不要再打了，當時我被他打得很痛並有點
      昏眩和流血，我就趴在地上裝暈，他就進去裡面洗澡，我
      隱隱約約聽到開水龍頭的聲音，就知道他在洗澡，因為我
      的手機已經在機車置物箱，我才拿他的手機去打110 等語
      明確（偵卷第14頁），迭於本院審理時為上開一致之證述
      內容（本院卷第13頁、第14頁）。此與證人即至現場處理
      之員警李慶雲於偵訊時證述：99年9 月9 日凌晨2 點我接
      到線上無線電通報該處有女子喊救命，我們大約1 分鐘之
      後就趕到現場，我們從300 巷進去，那裡好像是宿舍，我
      們在那邊找還有叫，告訴人就在房子裡面說要從另外一邊
      的門進去，我們到那邊之後，是告訴人來開門的，告訴人
      受傷情形看起來是比較狼狽一點，告訴人當時沒有戴安全
      帽，臉有流血等情（偵卷第13頁、第14頁）大致相符，並
      有高雄市政府警察局指揮中心受理110 報案紀錄單1 紙（
      偵卷第8 頁）附卷佐參，被告復不否認於其住處內毆打告
      訴人之事實，亦如前揭。是依上情，苟被告所辯未強取告
      訴人機車鑰匙為實，則告訴人於無視被告勸阻之情形下，
      理應可啟動機車逕自騎乘離開該處，要無進入被告住處之
      必要，更無可能發生後續雙方衝突、拉扯及遭被告毆打之
      傷害。況告訴人係利用被告之行動電話報警乙節，有卷附
      通聯記錄1 份（偵卷第18頁）可佐，復為被告所不爭，衡
      情告訴人如非於倉惶情形下進入屋內，未能及時攜帶其他
      物品，否則於遭毆打後佯裝昏迷倒地時，應可利用自己隨
      身之行動電話向外求救，自無撥打被告行動電話報警之可
      能，亦即告訴人如為自願進入被告之住處休息或過夜，則
      其皮包、行動電話等個人之物品，為避免遭他人竊取，理
      應隨身攜入屋內，而非置放於機車置物箱，是告訴人所稱
      因當時已夜深欲騎車離開，已將東西放於機車置物箱內之
      情，應可信實。又因告訴人為女性，不論體形、力氣均不
      若被告，客觀條件核屬弱勢，告訴人如有被告所述對其持
      續叨唸而引發其不悅，則告訴人端倪出被告可能隨時有情
      緒上之行為舉止時，應無可能在不利於自己之情況下，仍
      與被告進入屋內同處一室，此亦足徵告訴人非自願進入屋
      內之情，應屬為實。此外，告訴人除臉部多處挫傷及擦傷
      外，尚受有右眼眼眶骨折、鼻骨骨折等傷害，顯然並非被
      告單純徒手所造成，而係另持異物攻擊所受之傷勢，核與
      告訴人所稱為了拿回來我的鑰匙，安全帽也沒有脫，就跟
      他進他家，後來被告拿「安全帽」往我的頭和臉猛砸等語
      相符，益徵告訴人所稱上情，應與客觀情形一致，堪予採
      認。
    2.綜合上開證據資料及客觀情形，足見告訴人所述之情節，
      應屬有憑，被告所辯之情，洵屬無據。從而，被告所犯強
      制罪之犯行，事證明確，應依法論科。至被告雖一再辯稱
      其住處未上鎖云云，惟此部分所辯核與認定上開強制罪之
      犯行無涉，縱認屬實，亦無礙於前揭犯行之認定，附此敘
      明之。
四、按刑法第304 條第1 項之強暴、脅迫，祇以所用之強脅手段
    足以妨害他人行使權利，或足使他人行無義務之事為已足，
    並非以被害人之自由完全受其壓制為必要；又上開「強暴」
    行為，乃以實力不法加諸他人之謂，惟不以直接施諸於他人
    為必要，即間接施之於物體而影響於他人者，亦屬之（最高
    法院28年上字第3650號判例、86年度臺非字第122 號判決意
    旨參照）。查本件被告於告訴人表示欲離開其住處，且已將
    機車鑰匙插入電門情形下，為使告訴人留下，仍強行取走告
    訴人機車鑰匙並逕行進入屋內，以此方式使告訴人無法騎乘
    機車離開，雖非直接對告訴人行使強暴之行為，然仍屬間接
    施強制力於告訴人，而妨害告訴人行使其自由行動之權利，
    依上所述，應符合強制罪之構成要件無訛。故核被告所為，
    係犯刑法第304 條第1 項之強制罪、同法第277 條第1 項之
    傷害罪。其所犯上開2 罪，犯意各別，行為互殊，應予分論
    併罰。爰審酌被告與告訴人原為男女朋友關係，應秉持愛護
    之心予以關照，竟明知告訴人於上揭之時、地，已表明欲騎
    乘機車回家休息，卻仍強行取走機車鑰匙逕行進入屋內，使
    其無法順利返家，已然妨害其行動自由之權利，且犯後一再
    飾詞否認上情，顯然無悛悔之心，復未能量及雙方之親密關
    係，於發生爭執後即仗以男性體型、力氣上之優勢，先徒手
    再持安全帽毆打告訴人，致告訴人受有上開非輕之傷勢，手
    段兇狠，且於告訴人釋出和解之善意並提出合理之賠償金額
    時，竟仍逕行拒絕，態度顯然非佳，惟念其就傷害部分之犯
    行，業已坦承犯行，暨參酌犯罪動機、目的等一切情狀，分
    別量處如主文所示之刑，並諭知易科罰金之折算標準，以示
    懲戒。
據上論斷，應依刑事訴訟法第299 條第1 項前段，刑法第304 條
第1 項、第277 條第1 項、第41條第1 項前段，刑法施行法第1
條之1 ，判決如主文。
本案經檢察官顏漢文到庭執行職務。
中    華    民    國   100    年    6     月    14    日
                  刑事第十二庭  審判長法  官  黃建榮
                                      法  官  陳川傑
                                      法  官  林勳煜
以上正本證明與原本無異。
如不服本判決應於收受判決後10日內向本院提出上訴書狀，並應
敘述具體理由。其未敘述上訴理由者，應於上訴期間屆滿後20日
內向本院補提理由書(均須按他造當事人之人數附繕本)「切勿逕
送上級法院」。
中    華    民    國   100    年    6     月    14    日
                                      書記官  莊正彬
附錄本判決論罪科刑法條
中華民國刑法第304條：
（強制罪）
以強暴、脅迫使人行無義務之事或妨害人行使權利者，處3 年以
下有期徒刑、拘役或3 百元以下罰金。
前項之未遂犯罰之。
中華民國刑法第277條
（普通傷害罪）
傷害人之身體或健康者，處3 年以下有期徒刑、拘役或1 千元以
下罰金。
犯前項之罪因而致人於死者，處無期徒刑或7 年以上有期徒刑；
致重傷者，處3 年以上10年以下有期徒刑。